【裁判字號】    89,訴,2766
【裁判日期】    900329
【裁判案由】    妨害自由
【裁判全文】
臺灣高雄地方法院刑事判決                        八十九年度訴字第二七六六號
    公  訴  人  臺灣高雄地方法院檢察署檢察官
    被      告  甲○○
右列被告因妨害自由案件，經檢察官提起公訴（八十九年度偵字第一四三八九號），
本院判決如左：
    主  文
甲○○連續以加害生命、財產之事恐嚇他人，致生危害於安全，處有期徒刑參月，如
易科罰金以參佰元折算壹日。
其餘被訴妨害自由部分無罪。
    事  實
一、甲○○曾犯違反麻醉藥品管理條例案件，經臺灣高雄地方法院判處有期徒刑十五
    年確定，於民國八十四年二月十六日縮短刑期假釋，刑期應至九十三年七月十九
    日屆滿。因甲○○染有施用毒品之惡習，身體不適入院，遂與擔任醫院看護工之
    乙○○結識，進而交往。嗣因乙○○不願與甲○○繼續交往，有意疏遠，引起甲
    ○○之不滿，甲○○竟基於恐嚇之概括犯意，自八十九年一月下旬起，連續電致
    乙○○，並在電話中以乙○○必須與其外出，否則將以汽油放火燒燬乙○○之住
    宅等加害生命、財產之語恐嚇乙○○，致生危害於乙○○之安全。後於八十九年
    二月十四日晚間七時許，甲○○又基於前開恐嚇之概括犯意，再次電致乙○○，
    復以前開言詞恐嚇乙○○，乙○○因顧慮家人之安全，乃同意與其外出，甲○○
    遂駕駛車號ＺＤ—二四九號營業小客車前往乙○○位於高雄縣鳥松鄉○○路四十
    一巷四弄三十三號之住處搭載乙○○，往高雄縣仁武鄉方向行駛。詎料，乙○○
    上車後，甲○○竟又承接前開恐嚇之概括犯意，出示裝有汽油之保特瓶一瓶，並
    向乙○○表示若不繼續與之交往，即要以汽油燒死乙○○等加害生命之語恐嚇乙
    ○○，致乙○○心生畏懼，迨行經高雄縣仁武鄉○○○街六十號附近，乙○○遂
    利用甲○○停車打檔之際，迅速打開車門逃逸，並委請附近之居民代為報警。嗣
    後，因乙○○仍拒不與甲○○往來，甲○○乃承接前開恐嚇之概括犯意，於八十
    九年七月一日，郵寄信件至高雄長庚醫院護理部予乙○○，並在信中以「‧‧‧
    第二部（應係『步』之誤繕）就是去惠美台南耕辛醫院告知有個偉大母親，卻和
    本人有段為人羨慕，那在床上浪漫、高潮的叫床聲及做愛的對白語帶，免費贈送
    給她們同事，想要得知的事友（應係『室友』之誤繕），在來（應係『再來』之
    誤繕）就是寄到中山大學警衛室同仁各一卷，田小隊長夫人在外床上的浪漫史‧
    ‧‧。」等加害名譽之語恐嚇乙○○，再次造成乙○○之恐懼。
二、案經高雄縣警察局仁武分局報請臺灣高雄地方法院檢察署檢察官偵查起訴。
    理  由
壹、有罪部分：
一、訊據被告甲○○固坦承有於八十九年二月十四日晚間七時許，駕駛車號ＺＤ—二
    四九號營業小客車搭載告訴人乙○○，及於八十九年七月一日，郵寄信件至高雄
    長庚醫院護理部予告訴人乙○○，並在信中表示「‧‧‧第二部就是去惠美台南
    耕辛醫院告知有個偉大母親，卻和本人有段為人羨慕，那在床上浪漫、高潮的叫
    床聲及做愛的對白語帶，免費贈送給她們同事，想要得知的事友，在來就是寄到
    中山大學警衛室同仁各一卷，田小隊長夫人在外床上的浪漫史。‧‧‧。」等語
    之事實；惟矢口否認有何恐嚇之犯行，辯稱：伊並沒有打電話恐嚇乙○○說要放
    火燒房子，當天在計程車上也沒有拿出汽油來恐嚇乙○○，伊打電話給乙○○只
    是要她更改保險受益人的名字，寄給乙○○的信件也是要她把保險受益人的姓名
  更改掉而已，並沒有以此恐嚇乙○○的意思云云。
二、經查：
  (一)被告於八十九年七月一日郵寄載有「‧‧‧第二部就是去惠美台南耕辛醫院告知
    有個偉大母親，卻和本人有段為人羨慕，那在床上浪漫、高潮的叫床聲及做愛的
    對白語帶，免費贈送給她們同事，想要得知的事友，在來就是寄到中山大學警衛
    室同仁各一卷，田小隊長夫人在外床上的浪漫史。‧‧‧。」等文字之信件予乙
    ○○一情，業經告訴人乙○○指述綦詳，並有載有前開文字之信件一份在卷可稽
    ，且為被告所不否認，僅以郵寄前開信件予告訴人乙○○之目的係在要求告訴人
    乙○○變更保險受益人，並無恐嚇之意為辯。然觀諸被告所郵寄予告訴人乙○○
    之書信內容，其中無一談及變更保險受益人之事，反而一再表示要將其與告訴人
    乙○○間之床第之事公諸於世，輔以並於信中提及「我倆的這段情，難道你就如
    此的不念舊，說走就走嗎？可能妳想像的太過天真，妳玩夠了我所付出的一切真
    情，然而就如此輕輕鬆鬆的拍拍屁股，一聲不響的就妳而去。」、「最後讓我們
    大家來判斷一下，此劇內的女主角會如她所望，此後能享盡天下之暖嗎？」等語
    ，足見被告確有不滿告訴人乙○○不願與之繼續交往，而以公開渠等間之性愛情
    事為脅之意甚明，被告所辯顯無足採。
  (二)又被告於八十九年二月十四日晚間七時許，恐嚇告訴人乙○○必須與其一同外出
    ，否則將放火燒燬告訴人乙○○之住宅，俟告訴人乙○○同意外出後，被告復於
    二人所搭乘之車號ＺＤ—二四九號營業小客車上，出示裝有汽油之保特瓶，恐嚇
    告訴人乙○○必須繼續與之交往，否則將放火燒死告訴人乙○○等情，亦經告訴
    人乙○○指述在卷，且被告對其曾於車上拿出裝有液體之保特瓶一情復不加爭執
    ，僅稱保特瓶內所裝之液體為維士比，而不是汽油云云。然經本院訊問被告維士
    比加礦泉水之顏色為何，被告答稱：「顏色是淡紅色。」（見本院九十年三月十
    五日審判筆錄），與告訴人乙○○所稱保特瓶內之液體為粉紅色相符，足見當天
    保特瓶內所填裝之液體確為粉紅色；再維士比之顏色應為茶色，乃為一般人所週
    知之事，顯見被告所辯保特瓶內之液體為維士比之詞，並無可採；且告訴人乙○
    ○係於八十九年二月十四日晚間七時許與被告一同外出，自高雄縣鳥松鄉○○路
    四十一巷四弄三十三號出發至告訴人乙○○下車之高雄縣仁武鄉○○○街六十號
    附近，車程約在三十分鐘左右，而告訴人乙○○係於當天晚間七時三十八分許，
    委託下車處附近之居民為其報案一情，除據告訴人乙○○陳述在卷外，並有高雄
    縣警察局仁武分局九十年一月八日仁警刑字第一六九六○號函附之仁武分局中心
    來案各類案件記錄表可按，足見告訴人乙○○係於下車後旋即委由他人報案，衡
    情，以告訴人乙○○係出於自由意思與被告一同外出，縱雙方於車上之交談略有
    不悅，告訴人乙○○憤而離開座車，亦無於下車後立即委由他人報案之理，堪認
    告訴人乙○○指述被告口出恐嚇之語一情非虛。從而，被告所持有保特瓶內之液
    體雖無法確定是否真為汽油，然其顏色與汽油之顏色甚為接近，自外觀上不無使
    人相信被告所持有者確為易燃物品汽油，被告並口出要燒死告訴人乙○○等語，
    縱被告所持有之物品並非真為汽油，其恐嚇告訴人乙○○之意亦甚為明確。
  (三)又被告自八十九年一月下旬起，即連續以電話恐嚇告訴人乙○○必須與其繼續交
    往，否則將放火燒燬告訴人乙○○之住宅等情，亦據告訴人乙○○指陳在卷，輔
    以被告於八十九年二月十四日晚間七時許，搭載告訴人乙○○自高雄縣鳥松鄉○
    ○路四十一巷四弄三十三號出發後，曾於車上有出示裝有疑似汽油液體之保特瓶
    恐嚇告訴人乙○○之舉，其後復有以信件恐嚇告訴人乙○○之行為，已如前述，
    顯見被告對於告訴人乙○○不繼續與其交往一事甚為不滿，進而以各種方式為脅
    ，要求告訴人乙○○繼續與之交往，是告訴人乙○○指述被告曾多次以電話恐嚇
    必須與其繼續交往之節，實屬可能；況且，被告對曾多次電致告訴人乙○○之情
    亦不加否認，益見告訴人乙○○指述並非無據。被告所辯均無足採。本件事證明
    確，被告犯行應堪認定。
三、核被告甲○○所為係犯刑法第三百零五條之恐嚇危害安全罪。又被告先後多次恐
    嚇犯行，時間緊接，所犯係構成要件相同之罪，顯係基於概括犯意反覆為之，為
    連續犯，應依刑法第五十六條規定論以情節較重之以加害生命、財產之事恐嚇他
    人，致生危害於安全一罪，並加重其刑。爰審酌被告僅因告訴人乙○○不願繼續
    與其交往，即以各種方式連續多次恐嚇告訴人乙○○，造成告訴人乙○○極大之
    恐懼，犯後復一再否認犯行，未見悔意等一切情狀，量處如主文所示之刑；又按
    刑法第四十一條已於九十年一月十日經總統公布施行，並於同年月十二日生效，
    該條規定：「犯最重本刑為五年以下有期徒刑之刑之罪，而受六個月以下有期徒
    刑或拘役之宣告，因身體、教育、職業、家庭之關係或其他正當事由，執行顯有
    困難者，得以一元以上三元以下折算一日，易科罰金。但確因不執行所宣告之刑
    ，難收矯正之效，或難以維持法秩序者，不在此限。」、「併合處罰之數罪，均
    有前項情形，其應執行之刑逾六月者，亦同」，被告所犯恐嚇罪，係二年以下有
    期徒刑之罪，且科處六個月以下有期徒刑，被告犯罪時間雖在上開條文修正生效
    前，然依刑法第二條第一項前段規定，行為後法律有變更者，原則上適用裁判時
    之法律，復經新舊法比較結果，新修正之條文對於易科罰金之條件有利於行為人
    ，故依刑法第二條第一項前段規定，被告所宣告之刑，應依新修正之刑法第四十
    一條第一項規定，諭知如易科罰金之折算標準。至被告書寫予告訴人乙○○之前
    開信件一封，已因郵寄予告訴人乙○○而非屬被告所有，爰不併予宣告沒收。另
    未扣案裝有疑似汽油之保特瓶乃屬消耗品，且未經扣案，又無積極佐證足認其未
    滅失，為免執行之困難，亦不併予宣告沒收，附此敘明。
貳、無罪部分：
一、公訴意旨另以：被告於八十九年二月十四日晚間七時許，駕駛車號ＺＤ—二四九
    號營業小客車搭載乙○○，自高雄縣長庚醫院外出繞行澄清湖，途中被告即以手
    控制車門，嚴防乙○○離去，以此方式限制乙○○之行動自由長達三十分鐘，嗣
    乙○○趁被告將車停在路旁不注意之際，迅速開啟車門呼救才免於難，因認被告
    尚涉有刑法第三百零二條之剝奪他人行動自由罪嫌。
二、按犯罪事實應依證據認定，無證據不得推定其犯罪事實，刑事訴訟法第一百五十
    四條定有明文。公訴人認被告涉有前開罪嫌係以告訴人乙○○之指述為其主要依
    據。訊據被告則堅詞否認有何公訴人所指此部分之犯行，辯稱：在乙○○坐上計
    程車後，伊並沒有不讓她離開等語。
三、經查，告訴乙○○指稱：「他生病住院，我照顧他，就是這樣認識的，我跟他說
    如果他再繼續吸毒我就不理他，後來我不理他，他就開始報復我，他從八十八年
    十二月份開始打電話去我家恐嚇我，說如果我不出去，他就要燒我房子，二月十
    四日我跟他出去，我一上車，他就用手把車門按住，並拿汽油瓶恐嚇我說要和我
    同歸於盡，他把車開到仁武去，後來我趁他停車打檔的時候逃跑，我就請別人幫
    我報案，我是在仁武分局報案的，是仁武分局的警員送我回家。」（見本院八十
    九年十二月十九日訊問筆錄）、「（二月十四日他是如何不讓你下車的？）我一
    上車，他就按住他的左邊，把四個門都鎖起來，他是從我家載我，他往澄清湖、
    仁武那邊過去，在車上我問他要帶我去那裡，他拿汽油給我，說要燒我，我也不
    敢吵，一直緩和他的情緒，我一直跟他說他還有父母，我還有子女，叫他不要做
    傻事，我等他開到很偏僻的地方，旁邊是電線桿，他在打檔時，有把左手放開，
    我就趁機打開車門逃出去，我看到一戶人家，我就請他們幫我報警。」、「（你
    在車上時，你有無說你要下車？）沒有，因為我知道如果我吵的話，他會更激烈
    。」（見本院九十年三月十五日審判筆錄），足見自告訴人乙○○上車開始，即
    因被告手持裝有疑似汽油液體之保特瓶恐嚇必須與其繼續交往，為擔心被告有何
    不利之舉，而一再以言語安撫被告，其間告訴人乙○○既無欲離開被告所駕駛車
    號ＺＤ—二四九號營業小客車之行為，亦未曾向被告表達欲離開該車之意，是告
    訴人乙○○於客觀上並無何等欲離去該處所之行為表徵於外，是難僅憑被告於告
    訴人乙○○上車後曾將四面車門上鎖一情，即認被告有何剝奪告訴人乙○○行動
    自由之故意。且由告訴人乙○○所述：「（你在車上時，你有無說你要下車？）
    沒有，因為我知道如果我吵的話，他會更激烈。」等語，亦堪認告訴人乙○○僅
    係出於主觀之臆測，而認被告將有妨害其離去之舉，被告於實際上並無何等妨害
    告訴人乙○○離去之行為。再者，告訴人乙○○係坐於被告身旁之乘客座，與被
    告所坐駕駛座之位置甚為接近，告訴人乙○○並指稱係自行打開車門鎖後，再行
    打開車門離開，以被告與告訴人乙○○當時之距離，於告訴人乙○○打開車門鎖
    之際，被告僅需伸手即可輕易拉住告訴人乙○○，甚或於告訴人乙○○下車後，
    被告仍有相當之機會可追趕告訴人乙○○，然由告訴人乙○○指述之過程可知，
    被告並未於告訴人乙○○下車時與告訴人乙○○發生任何拉扯，亦未曾追趕告訴
    人乙○○，此益足徵被告並無剝奪告訴人乙○○行動自由之意。此外，本院復查
    無其他積極證據足認被告有何剝奪告訴人乙○○行動自由之犯行，不能證明被告
    犯罪，依法應為無罪之諭知。
據上論斷，應依刑事訴訟法第二百九十九條第一項前段、第三百零一條第一項，刑法
第二條第一項前段、第五十六條、第三百零五條、修正後第四十一條第一項，罰金罰
鍰提高標準條例第一條前段、第二條，判決如主文。
中      華      民      國    九十      年      三      月    二十九    日
                                  臺灣高雄地方法院刑事第七庭
                                      法  官    曾  淑  娟
右正本證明與原本無異。
如不服本判決，應於判決送達後十日內，向本院提出上訴狀。
                                      書記官    陳  恩  如
中      華      民      國    九十      年      三      月     三十     日
附錄本判決論罪之法條：
刑法第三百零五條：
以加害生命、身體、自由、名譽、財產之事恐嚇他人，致生危害於安全者，處二年以
下有期徒刑、拘役或三百元以下罰金。


司法院資訊處製作；財團法人民間司法改革基金會備份。
